臺灣高等法院高雄分院刑事判決
111年度金上訴字第40號
上  訴  人  
即  被  告  陳泓輔




選任辯護人  林昱宏律師
上列上訴人因洗錢防制法等案件，不服臺灣高雄地方法院110年
度易字第251號，中華民國110年12月16日第一審判決（起訴案號
：臺灣高雄地方檢察署110年度偵字第11629號、110年度偵字第1
1630號），提起上訴，本院判決如下：
    主  文
上訴駁回。
陳泓輔緩刑肆年。並應向公庫支付新臺幣伍萬元及向檢察官指定
之政府機關、政府機構、行政法人、社區或其他符合公益目的之
機構或團體，提供八十小時之義務勞務。緩刑期間付保護管束。
    事實及理由
一、程序事項：
    刑事訴訟法第348條規定已於民國110年6月16日公布，同年
    月18日生效施行。而本案是於111年1月7日繫屬本院，並非
    刑事訴訟法施行法第7之13條所規定仍適用修正前規定之案
    件，故應適用修正後刑事訴訟法第348條之規定，先予說明
    。又修正後刑事訴訟法第348條第3項規定：「上訴得明示僅
    就判決之刑、沒收或保安處分一部為之」，上訴人若明白表
    示僅就科刑事項（含加重減輕事由及執行刑）上訴，第二審
    法院就不需再審查原審所認定之犯罪事實（含罪名或罪數）
    或沒收，僅需調查關於量刑之事證（刑法第57條各款事由及
    加重減輕事證），踐行量刑之辯論，以作為論述原判決量刑
    是否妥適的判斷基礎。本件上訴人即被告陳泓輔已明示只對
    原審之科刑事項提起上訴，本院乃就原判決量刑妥適與否進
    行審判，至於原審所認定之犯罪事實、所犯罪名及沒收，均
    不在本件之審判範圍，先此敘明。
二、本案據以審查量刑妥適與否之原審所認定之犯罪事實、所犯
    罪名：
　㈠犯罪事實：⑴陳泓輔明知個人金融機構帳戶金融卡及密碼，係
    個人理財之重要工具，亦為關係個人財產、信用之表徵，一
    般人無故取得他人金融機構帳戶、網路交易帳戶使用，常與
    財產犯罪密切相關，可預見將金融機構帳戶、網路交易帳戶
    提供予他人使用，可能遭他人利用作為詐欺取財轉帳匯款之
    犯罪工具，亦將可能被利用作為收受及掩飾特定犯罪所得使
    用，他人轉帳匯款後即產生掩飾資金流動軌跡以逃避國家追
    訴、處罰之效果，竟仍基於縱使發生上開結果，亦予容任之
    幫助詐欺取財及幫助洗錢之不確定故意，於民國109 年4 月
    3 日某時許，在社群網站FACEBOOK（下稱臉書）發佈徵才之
    貼文，適謝雨軒（所涉犯行由臺灣橋頭地方法院以109 年度
    簡字第2452號判處罪刑）瀏覽該貼文後，透過臉書訊息功能
    與陳泓輔聯繫，陳泓輔稱欲以每月新臺幣（下同）2 萬元之
    代價租用銀行帳戶用以經營網路博奕云云，謝雨軒遂於同年
    月8 日14時許，在高雄市○鎮區○○○路00號中國信託商業銀行
    南高雄分行門口，將其名下之聯邦商業銀行帳號0000000000
    00號帳戶（下稱聯邦帳戶）之存摺、金融卡及密碼交付予陳
    泓輔，陳泓輔再於109 年4 月15日前某日，在不詳地點，將
    上開聯邦帳戶資料提供予不詳之人，嗣由陳建成（所涉犯行
    由臺灣高等法院以110 年度上訴字第2418號判決判處罪刑）
    取得上開聯邦帳戶之存摺、金融卡及密碼後，即基於意圖為
    自己不法所有及洗錢之犯意，於109 年4 月15日22時前某時
    ，以暱稱「蘇煒翔（嗣後變更為蘇翔）」之帳號登入臉書網
    站，在「大量口罩分享交流」社團發布出售活性碳口罩之不
    實訊息貼文，陳美菁、林欣儀瀏覽後分別信以為真而陷於錯
    誤，陳美菁於109 年4 月16日6 時35分許，以網路轉帳方式
    匯款1,060 元至上開聯邦帳戶；林欣儀則於109 年4 月17日
    7 時12分許，匯款860 元至上開聯邦帳戶。嗣因陳美菁、林
    欣儀遲未收到口罩，始知受騙。⑵謝雨軒於109 年4 月13日
    、同年月15日以通訊軟體LINE之語音功能聯絡陳泓輔詢問何
    時可拿到租金，陳泓輔推託不給，嗣陳泓輔透過不詳方式知
    悉謝雨軒上開聯邦帳戶內尚有餘額，竟於109 年4 月18日某
    時許，在高雄市新興區古德曼咖啡店附近，基於意圖為自己
    不法所有之犯意，以持用之0000000000號行動電話撥打給謝
    雨軒，向謝雨軒佯稱其聯邦帳戶內尚有4,099 元之餘款，若
    不將該筆金錢交出，會派人去找謝雨軒等語，謝雨軒因而陷
    於錯誤，於109 年4 月18日某時許，自其持用之中國信託商
    業銀行帳號000000000000號帳戶，以網路銀行轉帳方式將4,
    000 元轉帳至陳泓輔之郵局帳號00000000000000號帳戶（下
    稱郵局帳戶）。
　㈡所犯罪名：被告就事實⑴所為，係犯刑法第30條第1 項前段、
    第339 條第1 項之幫助犯詐欺取財罪，及刑法第30條第1 項
    前段、洗錢防制法第2 條第2 款、第3 條第2 款、第14條第
    1 項之幫助犯一般洗錢罪；所犯幫助犯詐欺取財罪及幫助犯
    一般洗錢罪，係一行為侵害數財產法益，並觸犯數罪名，為
    想像競合犯，應依刑法第55條規定，從一重論以幫助犯一般
    洗錢罪。就事實⑵所為，係犯刑法第339 條第1 項之詐欺取
    財罪。被告所犯事實⑴、⑵所示數罪，犯意各別，行為互殊，
    應予分論併罰。
三、上訴論斷的理由：
　㈠被告上訴意旨以：上訴人即被告於本院審理中，已積極表達
    與事實⑴所示之被害人陳美菁、林欣儀和解之意願，並已將
    其所詐騙之款項新臺幣1060元、860元匯至陳美菁、林欣儀
    之帳戶；至於事實⑵所示之被害人謝雨軒雖同意被告可將所
    詐騙之4000元返還其本人，但迄今未陳報匯款帳戶，致被告
    無從匯款，原審未及審酌被告此部分犯罪後態度之變化，自
    屬量刑過重，並請求均為緩刑之宣告云云。
　㈡原審認為被告上述犯行罪證明確，並審酌：被告如事實⑴所示
    部分雖非實際遂行詐欺取財犯行之人，然其輕率提供他人之
    銀行金融卡、密碼資料等，容任他人從事不法使用，助長詐
    欺犯罪之猖獗，且掩飾或隱匿詐欺取財之款項，增加被害人
    尋求救濟及治安機關查緝犯罪之困難，嚴重危害財產交易安
    全與社會經濟秩序；又如事實⑵所示部分以不實之內容對被
    害人謝雨軒詐欺取財，侵害他人財產權益，且被告犯後仍於
    原審審理中否認全部犯行，復未賠償各該告訴人、被害人之
    損害，所為實有不該。惟衡酌本件犯罪所生之損害實際金額
    非高，及就事實⑴部分查無證據證明被告有何取得對價或不
    法所得之情形，並考量被告自述高中畢業之教育程度、從事
    服飾業、未婚、獨居之生活狀況等一切情狀，分別量處事實
    ⑴部分有期徒刑3月，併科罰金新臺幣1萬元；並就併科罰金
    部分諭知罰金如易服勞役，以新臺幣1000元折算1日，以及
    就事實⑵詐欺取財罪之部分，量處拘役40日，並諭知如易科
    罰金，以新臺幣1000元折算1日。認事用法，核無不合，量
    刑亦屬妥適，被告上訴意旨，以原審量刑過重，指摘原判決
    不當，為無理由，應予駁回。
　㈢查被告前未曾因故意犯罪受有期徒刑以上刑之宣告，有臺灣
    高等法院被告前案紀錄表1份附卷可稽，其受此次偵審程序
    及罪、刑之教訓後，當知警惕而無再犯之虞，且被告於本院
    審理中，已經坦承犯行（見本院卷第111頁、第149頁），其
    量刑基礎已經變更；且事後與事實⑴所示之被害人陳美菁、
    林欣儀和解，將其所詐騙之款項新臺幣1060元、860元匯至
    陳美菁、林欣儀之帳戶，有匯款單影本3份（本院卷第175、
    177頁）、本院電話查詢紀錄單2份（本院卷第117、121、12
    3頁）附卷可證；又與事實⑵所示之被害人謝雨軒和解，將其
    所詐騙之款項新臺幣4000元當場返還謝雨軒，謝雨軒亦同意
    拋棄本事件所生之一切法律上請求權，並同意給予被告緩刑
    之諭知，有和解書1份附於本院卷可參，本院認被告所受有
    期徒刑之宣告，以暫不執行為適當，併宣告緩刑4年。並參
    考檢察官及辯護人之意見，斟酌本案情形，命被告應向公庫
    支付新臺幣5萬元；以及向檢察官指定之政府機關、政府機
    構、行政法人、社區或其他符合公益目的之機構或團體，提
    供八十小時之義務勞務。以及依刑法第93條第1項第2款規定
    ，諭知於緩刑期間內付保護管束。又依照刑法第75條之1第1
    項第4款規定，如果被告日後違反上述緩刑條件而情節重大
    ，足認原宣告之緩刑難收其預期效果，而有執行刑罰之必要
    時，可以撤銷本件緩刑的宣告，並執行原宣告之刑，併予說
    明。
 據上論結，應依刑事訴訟法第368條，刑法第74條第1項第1款、
 第2項第4款、第5款、第93條第1項第2款，判決如主文。
本案經檢察官羅水郎提起公訴，檢察官高碧霞到庭執行職務。
中　　華　　民　　國　　111 　年　　6 　　月　　1 　　日
　　　            　刑事第四庭審判長法  官 黃建榮
                                    法  官 陳君杰
                                    法  官 任森銓
以上正本證明與原本無異。
詐欺取財部分不得上訴。
洗錢罪部分如不服本判決，應於判決送達後20日內向本院提出上
訴狀，其未敘述理由者並應於提出上訴狀後20日內向本院補提理
由書（應附繕本）。
中　　華　　民　　國　　111 　年　　6 　　月　　1 　　日
                                    書記官 謝佳育
附錄本判決論罪科刑法條：
刑法第339條：
意圖為自己或第三人不法之所有，以詐術使人將本人或第三人之
物交付者，處5年以下有期徒刑、拘役或科或併科50萬元以下罰
金。
以前項方法得財產上不法之利益或使第三人得之者，亦同。
前二項之未遂犯罰之。
洗錢防制法第14條：
有第二條各款所列洗錢行為者，處7年以下有期徒刑，併科新臺
幣5百萬元以下罰金。
前項之未遂犯罰之。
前二項情形，不得科以超過其特定犯罪所定最重本刑之刑。